【裁判字號】    97,抗,116
【裁判日期】    970401
【裁判案由】    拍賣留置物
【裁判全文】
臺灣臺中地方法院民事裁定               97年度抗字第116號
抗  告  人  鈞木實業有限公司
法定代理人  甲○○
相  對  人  廖邱麗真即廣信地板工廠
上列當事人間拍賣留置物事件，抗告人對於民國97年2月22日本
院97年度拍字第29號所為裁定，提起抗告，本院合議庭裁定如
下：
    主  文
抗告駁回。
抗告程序費用新臺幣壹仟元由抗告人負擔。
    理  由
一、本件相對人於原審聲請意旨略以：抗告人鈞木實業有限公司
    於民國90年間起陸續交付木料委託相對人加工製成踢腳板等
    成品，約定於加工完成後，應給付相對人加工款，然抗告人
    於91年4月底仍積欠相對人加工款新台幣 (下同）186,282
    元未清償，經相對人多次催告，抗告人均置之不理，嗣相對
    人於96年6月25日再以台中民權路郵局第2056號存證信函通
    知抗告人就原裁定附表所示踢腳板行使留置權，並催告及聲
    明抗告人應於受通知日起6個月又1日之相當期限內清償所欠
    債務，然抗告人迄今已逾上揭債務清償催告期間，仍未清償
    債務，相對人自得就留置物取償並準用關於實行質權之規定
    ，聲請法院裁定准予拍賣留置物。
二、抗告人抗告意旨則略以：抗告人於91年期間委託相對人公司
    加工一批木材 (踢腳板)原料明細表共有59,570尺，可生產8
    尺長的產品7,446支。但相對人於91年止只生產3,329支，相
    差4,117支。96年抗告人要求相對人出貨，但相對人無法準
    備完整的數量給抗告人，並且用恐嚇的方式說若抗告人無法
    接受，要本公司先把加工費用繳清，否則相對人將用拍賣材
    料的方式抵加工費，抗告人屢次提出解決的方式，希望兩方
    有共識把事情處理掉，但相對人不肯。因為抗告人已經失去
    二次銷售機會，因此抗告人重新計算存放在相對人處材料，
    以目前市面上的價格來計算 (4117支X2501支=l,029,250)。
    抗告人懷疑相對人有意侵占抗告人的材料，因此抗告人只有
    向法院尋求解決方案，希望法官能給抗告人公道，並能判拍
    賣駁回，並且能讓抗告人取回材料再加以核算彼此帳務等語
    。
三、按債權人於其債權已屆清償期而未受清償者，得定6個月以
    上之相當期限，通知債務人，聲明如不於期限內為清償時，
    即就其留置物取償，債務人不於該期限內為清償者，債權人
    得依關於實行質權之規定，拍賣留置物或取得其所有權；又
    質權人於債權已屆清償期而未受清償者，得拍賣質物就其賣
    得價金而受清償。民法第936條第1項、第2項及第893條第1
    項分別定有明文。再者，質權人如不自行拍賣而聲請法院拍
    賣時，參照司法院大法官會議第55號解釋，應先取得執行名
    義。則法院自亦可為許可之裁定，亦有最高法院52年度台抗
    字第128號判例可供參照。故債權人依前開規定聲請拍賣留
    置物，係屬非訟事件，法院所為准駁之裁定，無確定實體法
    上法律關係存否之性質，於債權及質權之存否，亦無既判力
    。茲查：抗告人已逾上揭債務清償催告期間，仍未清償債務
    ，相對人自得就留置物取償並準用關於實行質權之規定，聲
    請法院裁定准予拍賣留置物，且相對人主張之上開事實，業
    據提出留置物清單、存證信函及回執等影本為證，經核尚無
    不合，應予准許，故原法院據以准許相對人拍賣留置物之聲
    請，即無不當。
四、至於抗告人所主張相對人無法準備完整的數量給抗告人，並
    且用恐嚇的方式說若抗告人無法接受，並且要抗告人先把加
    工費用繳清，否則相對人將用拍賣材料的方式抵加工費，抗
    告人屢次提出解決的方式，希望雙方有共識處理事情，但相
    對人不肯。因為抗告人已經失去二次銷售機會，因此抗告人
    重新計算存放在相對人的材料，以目前市面上的價格來計算
    (4117支X2501支=l,029,250)。抗告人懷疑相對人有意侵占
    抗告人的材料，因此抗告人只有向法院尋求解決方案，希望
    法官能給抗告人公道，並能駁回拍賣聲請，並且能讓抗告人
    取回材料再加以核算彼此帳務等事項，則均屬實體上之爭執
    ，應另行起訴，以求解決。從而，抗告人以前述事由提起
    本件抗告，請求廢棄原裁定，為無理由，應予駁回。
五、結論：本件抗告為無理由，爰依非訟事件法第46條、第21條
    第2項、第24條第1項，民事訴訟法第495條之1第1項、第449
    條第1項、第78條，裁定如主文。
中    華    民    國    97    年    4    月     1      日
                民事第三庭  審判長法  官   林洲富
                                  法  官   許石慶
                                  法  官   曹宗鼎
正本係照原本作成
不得再抗告
中    華    民    國    97    年    4    月    3    日
                                  書記官   黃聖心


司法院資訊處製作；財團法人民間司法改革基金會備份。
